臺灣高等法院民事判決
上　訴　人　乙○○
訴訟代理人　李玉海律師
　　　　　　葉秀美律師
上　列一人
複　代理人　周珮琦律師
被　上訴人　臺北縣新店市公所
法定代理人　曾正和　　　住同上
訴訟代理人　劉厲生律師
被　上訴人　甲○○○　　住臺北縣新店市○○路8巷1號9樓之6
兼上列一人
訴訟代理人　丁○○　　　住臺北縣新店市○○路232號
被　上訴人　丙○○　　　住同上
上列當事人間確認房屋所有權存在等事件，上訴人對於中華民國
92年11月21日臺灣臺北地方法院92年度訴字第5435號第一審判決
提起上訴，本院於94年7月5日言詞辯論終結，判決如下：
    主  文
上訴駁回。
第二審訴訟費用由上訴人負擔。
    事實及理由
一、本件被上訴人甲○○○、丁○○、丙○○經合法通知，未於
    言詞辯論期日到場，核無民事訴訟法第386條各款事由 ，爰
    依上訴人之聲請，由其一造辯論而為判決。
二、上訴人起訴主張 ：坐落臺北縣新店市○○段130地號土地內
    如附圖(1) (下稱附圖(1)) 所示Ｂ部分面積50.031平方公尺、
    Ｃ部分面積22.140平方公尺及同段129地號土地內如附圖(1)
    所示Ｃ部分面積0.313平方公尺、Ｄ部分面積4.578平方公尺
    、Ｅ部分面積1.862平方公尺暨同市○○段365地號土地內如
    附圖(1)所示Ｂ部分面積3.281平方公尺、Ｃ部分面積2.921平
    方公尺、Ｄ部分面積2.630平方公尺，同段366地號土地內如
    附圖(1)所示Ａ部分面積2.856 (上訴人誤載為2.865 )平方公
    尺、Ｂ部分面積1.594平方公尺之建地 (下稱系爭土地)及坐
    落同市○○段130地號、北宜段365地號土地上建物即門牌號
    碼臺北縣新店市○○路232號房屋 (改編前為第204號，下稱
    系爭房屋)雖登記為新店市為所有 ，由被上訴人臺北縣新店
    市公所（下稱新店市公所）管理 ，惟伊父親劉珍浦於38年8
    月30日即代表政府接收系爭房屋、土地，進駐系爭房屋，劉
    珍浦以和平善意之方式連續占有系爭房屋、土地達20年以上
    ，已因時效取得系爭房屋、土地之所有權，劉珍浦後於73年
    10月21日死亡，伊及被上訴人甲○○○、丁○○、丙○○均
    係劉珍浦之繼承人，依法繼承劉珍浦對系爭土地、房屋之所
    有權。詎被上訴人新店市公所竟基於系爭房屋、土地之所有
    權人身份於另案向伊訴請遷讓返還系爭土地、房屋，伊為證
    明自己對於系爭房屋、土地有所有權而提起本件確認之訴。
    又新店市及新店市公所於劉珍浦取得系爭房屋、土地之後再
    登記為所有權人及管理人，即已違反強制及禁止之規定而無
    效，依法伊自得訴請法院判決塗銷新店市及新店市公所之所
    有權人及管理人之登記。另附圖(3)所示DF、DG、DH部分為伊
    訴請分割取得部分，原審共同被告林文清、林美娟、王橋樑
    、賴雅萍、許巧雲 (下稱林文清等5人)占有使用該部分即為
    無權占有等情，爰依確認、繼承、分割共有物之法律關係及
    所有物返還請求權，求為命：(一)確認伊及被上訴人甲○○○
    、丁○○、丙○○之父劉珍浦對新店市公所就系爭房屋、土
    地之所有權存在；(二)被上訴人新店市公所應將系爭房屋、土
    地之所有權人及管理者之登記塗銷，並協同辦理變更登記為
    劉珍浦所有；(三)被上訴人甲○○○、丁○○、丙○○應協同
    伊辦理系爭房屋、土地之繼承登記；(四)系爭房屋、土地應予
    分割，由伊分得附圖(2)上半部分所示乙、丙、丁、壬四個點
    所圍之房地、甲○○○分得附圖(2)上半部分所示丁、壬、戊
    、己四個點所圍之房地、丁○○分得附圖(2)上半部分所示壬
    、辛、庚、己四個點所圍之房地、丙○○分得附圖(2)上半部
    分所示乙、甲、辛、壬四個點所圍之房地 ；(五)林文清等5人
    應將占有部分如附圖(3)所示DF、DG、DH部分遷讓返還予伊之
    判決。原審為上訴人敗訴之判決，上訴人不服，提起上訴，
    並於本院聲明：(一)原判決廢棄；(二)確認伊及被上訴人甲○○
    ○、丁○○、丙○○之父劉珍浦對新店市公所就系爭房屋、
    土地之所有權存在；(三)被上訴人新店市公所應將系爭房屋、
    土地之所有權人及管理者之登記塗銷，並協同辦理變更登記
    為劉珍浦所有；(四)被上訴人甲○○○、丁○○、丙○○應協
    同伊辦理系爭房屋、土地之繼承登記 (按上訴人請求分割系
    爭土地、房屋及林文清等5人遷讓返還系爭房屋部分 ，未據
    上訴人聲明不服，已告確定)。
三、被上訴人新店市公所則以：系爭房屋、土地原為國有，於42
    年 4月9日撥增給新店市，由伊為管理機關，並於56年1月13
    日辦妥登記，自無民法第 769條規定時效取得之問題。上訴
    人之父劉珍浦係因服務於國民革命軍遺族學校而獲配住該房
    屋，而伊於58年間即終止與國民革命軍遺族學校之租約，上
    訴人迄今仍無權占有系爭房屋、土地，伊對上訴人已提起遷
    讓房屋等訴訟，並經原審法院以91年度重訴字第1609號判決
    上訴人敗訴。上訴人提出之國民革命軍遺族學校校務主任黎
    離塵出具之保證書，僅係保證被保人提出之戶籍登記記載事
    項屬實，與房地所有權之歸屬無關。又系爭房屋、土地於56
    年間即登記為新店市所有，上訴人提起本件訴訟亦已罹於請
    求權時效等語，資為抗辯，並於本院聲明上訴駁回。
    被上訴人甲○○○、丁○○則同意上訴人之主張，並於本院
    答辯聲明為：認諾上訴人關於上訴人所主張訴訟標的之法律
    關係。
    被上訴人丙○○未於言詞辯論期日到場，亦未以書狀或言詞
    作何聲明或陳述。
四、查坐落臺北縣新店市○○段129、130地號土地，及同市○○
    段365、366地號土地暨系爭房屋現登記為新店市所有，並由
    被上訴人新店市公所擔任管理人，有上訴人提出之土地、建
    物登記謄本附卷（見原審卷第30、33、35、37、39頁）可稽
    ，且為兩造所不爭執，堪信為真實。
五、上訴主張其父劉珍浦於38年8月3日即以進駐系爭宿舍，代表
    政府接收系爭土地及房屋，劉珍浦以和平、善意、公然方式
    連續占有系爭房、地達20年以上，依法已因時效而取得系爭
    房、地所有權，嗣劉珍浦於73年10月21日死亡，伊與被上訴
    人甲○○○、丙○○、丁○○4人共同繼承系爭房、地所有
    權，伊自得為如上訴聲明所示之請求等情；被上訴人新店市
    公所則以前揭情詞置辯。經查：
    按以所有之意思，二十年間和平繼續占有他人未登記之不動
    產者，得請求登記為所有人，又以所有之意思，十年間和平
    繼續占有他人未登記之不動產，而其占有之始為善意並無過
    失者，得請求登記為所有人，民法第769條、第770條雖定有
    明文，惟民法第769條、第770條，僅對於占有他人未登記之
    不動產者許其得請求登記為所有人，而關於已登記不動產，
    則無相同之規定，足見已登記之不動產，不適用關於取得時
    效之規定（司法院大法官會議釋字第107號解釋理由參照）
    。查系爭房屋、土地為國有，於42年4月9日撥贈新店市，而
    由被上訴人新店市公所任管理人，並於56年1月13日完成登
    記，此有各該土地、建物登記謄本在卷（原審卷第32頁至第
    39頁）可考，則系爭房、均非屬於他人未經登記之不動產，
    依上開解釋意旨，自不適用取得時效之規定，劉珍浦生前既
    未依時效規定取得系爭房、地所有權，自無從確認劉珍浦對
    系爭房、地有所有權存在，更無由為遺產而由其繼承人即上
    訴人，被上訴人甲○○○、丁○○、丙○○所共同繼承，則
    上訴人請求確認劉珍浦對系爭房、地有所有權，再本此所有
    權請求被上訴人市公所塗銷其為房、地為所有權人、管理人
    之登記，並協同辦理變更登記為劉珍浦所有，復由劉珍浦之
    其他繼承人即被上訴人甲○○○、丁○○、丙○○協同上訴
    人辦系爭房、地之繼承登記，均非有理，自不應准許。
六、依上所述，上訴人依民法取得時效規定及繼承法則為上開上
    訴聲明，均為無理由，皆不應准許，原審為上訴人敗訴之判
    決，於法核無不合，上訴意旨，指摘原判決不當，求予廢棄
    改判，為無理由，應予駁回。
七、兩造其餘攻擊防禦方法及其他未經援用之證據，經斟酌尚無
    礙於本院前述之認定，無一一論究之必要。
八、據上論結，本件上訴為無理由，判決如主文。
中　　華　　民　　國　　94　　年　　7 　　月　　19　　日
                  民事第十六庭  審判長法　官  許文章
　　　　　　　　　　　      　　　　　法　官  黃莉雲
　　　　　　　　　　　      　　　　　法　官  郭松濤
正本係照原本作成。
如不服本判決，應於收受送達後20日內向本院提出上訴書狀，其
未表明上訴理由者，應於提出上訴後20日內向本院補提理由書狀
（均須按他造當事人之人數附繕本）上訴時應提出委任律師或具
有律師資格之人之委任狀；委任有律師資格者，另應附具律師資
格證書及釋明委任人與受任人有民事訴訟法第466條之1第1 項但
書或第2項（詳附註）所定關係之釋明文書影本。
中　　華　　民　　國　　94　　年　　7 　　月　　22　　日
　　　　　　　　　　　　　　　　　　　書記官  陳明俐
附註：
民事訴訟法第466條之1（第1項、第2項）：
對於第二審判決上訴，上訴人應委任律師為訴訟代理人。但上訴
人或其他法定代理人具有律師資格者，不在此限。
上訴人之配偶、三親等內之血親、二親等內之姻親，或上訴人為
法人、中央或地方機關時，其所屬專任人員具有律師資格並經法
院認為適當者，亦得為第三審訴訟代理人。
